【裁判字號】    88,上更(一),383
【裁判日期】    890607
【裁判案由】    毒品危害防制條例
【裁判全文】
臺灣高等法院臺南分院刑事判決          八十八年度上更(一)字第三八三號    潛
      上  訴  人
      即  被  告  乙  ○  ○
      選任辯護人  黃  榮  坤
右上訴人因毒品危害防制條例案件，不服臺灣嘉義地方法院八十八年度訴字第二○號
中華民國八十八年五月二十日第一審判決（起訴案號：臺灣嘉義地方法院檢察署八十
十七年度偵字第七六一九號；併辦案號：臺灣嘉義地方法院檢察署八十八年度偵字第
二四六六號），提起上訴，經本院判決後，由最高法院發回更審，本院判決如左：
      主      文
上訴駁回。
      事      實
一、乙○○曾因麻醉藥品管理條例案件，於民國（下同）八十一年七月三十一日，經
    臺灣臺北地方法院判處有期徒刑五月，如易科罰金以三十元折算一日確定，於八
    十一年十月二日易科罰金執行完畢；復因肅清煙毒條例案件，於八十二年四月三
    十日，經臺灣高等法院判處有期徒刑四年確定，嗣於八十五年十月二十四日假釋
    期滿執行完畢；再因違反麻醉藥品管理條例案件，於八十七年二月二十六日，經
    臺灣嘉義地方法院判處有期徒刑六月，如易科罰金以三百元折算一日確定，於八
    十七年四月二十日易科罰金執行完畢，猶不知悔改。復基於意圖營利之概括犯意
    ，向姓名、年籍均不詳綽號為「阿文」之成年男子，販入多量之第一級毒品海洛
    因及第二級毒品安非他命，於八十七年七月間某日，在嘉義縣竹崎鄉石桌公車站
    前，復於八十七年九月初某日，在嘉義縣中埔鄉隆興村尚億釣蝦場，再於八十七
    年九月二十二日上午約六、七時許，在嘉義縣中埔鄉頂六國小前，依序以新台幣
    （下同）一千元、一千元、三千元之代價，分別販賣第二級毒品安非他命各一包
    給柯文僑（業經臺灣嘉義地方法院裁定送嘉義戒治所戒治）牟利。復另行起意，
    並基於意圖營利之概括犯意，於八十七年十二月十七日前約十五日之某日下午四
    、五時許，在嘉義市○○路陸橋下，以二千元之代價，販賣海洛因一次予丙○○
    （業經臺灣嘉義地方法院裁定送嘉義戒治所戒治）；又於八十七年十二月十七日
    中午十一時卅分許，與丙○○議定在同一地點，各販賣二千元之海洛因及安非他
    命給丙○○，乙○○乃於當日中午十二時許，攜帶大量之安非他命及海洛因，自
    其所住居之嘉義市○○路四三二巷五八號五樓一停車場，欲駕車前往上址與丙○○交易時，適為警當場查獲乙○○所持有之海洛因六小包（淨重十點二二公克、
    包裝重三點二四公克）、安非他命二十一包（淨重一百七十六點○三公克、取樣
    ○點九八公克、餘重一百七十五點○五公克），及乙○○所有供販賣安非他命海
    洛因所用之分裝袋二百五十三個、電子磅秤一組，並循線查獲上情。
二、案經嘉義縣警察局移送臺灣嘉義地方法院檢察署檢察官偵查起訴及移送併辦。
      理      由
一、訊據上訴人即被告乙○○矢口否認有販賣海洛因及安非他命犯行，辯稱：伊未販
    賣安非他命給柯文僑，亦未販賣海洛因及安非他命給丙○○，柯文僑伊不認識，
    查扣之毒品係向「阿文」購買供己施用，電子磅秤及分裝袋係「阿文」附送給伊
    云云。
二、經查：
(一)前揭時、地，被告乙○○分別以一千元、一千元、三千元之價格，三次販賣安非
    他命各一包給柯文僑之事實，迭據柯文僑於八十八年二月二十四日、同年三月十
    八日警訊時證述綦詳（見一審卷第五十八頁以下、九十三頁以下）互核相符，且
    於八十八年五月四日原審調查時，命柯文僑就被告乙○○全身彩色相片予以指認
    ，柯文僑亦指述被告乙○○係販賣其安非他命之人無訛，復於原審八十八年五月
    六日審理時，柯文僑與被告乙○○共同在庭時，柯文僑亦同前述警訊及原審調查
    中所證述，並稱：確係認識被告乙○○無誤在卷（見一審卷第一三九頁、一四○
    頁），雖被告乙○○於本院前後審調查時以不認識柯文僑云云為辯，惟經本院前
    審於八十八年七月十三日再提訊柯文僑訊問結果，柯文僑證稱：「伊認識乙○○
    ，是朋友介紹，認識一年，是八十六年間認識的，以前別人都叫他阿六，認識半
    年之後才知道他真實姓名叫乙○○，曾在八十八年五月六日上午十時在臺灣嘉義
    地方法院對質過，就是在臺灣嘉義地方法院開庭時之乙○○沒有錯，我也有在警
    察局少年組指認過，我不必再對質，再指認也是一樣」、「乙○○曾於八十七年
    九月初某日，在嘉義縣中埔鄉隆興村尚億釣蝦場，再於八十七年七月二十二日上
    午約六、七時許，在嘉義縣中埔鄉頂六國小前，依序以一千元、一千元、三千元
    之代價，各販賣第二級毒品安非他命一包給我，是他本人賣給我的，因為我吸安
    非他命是乙○○賣給我的，害得我很慘，我有心要改，才決定要把賣安非他命的
    人檢舉出來」等語甚詳在卷（見本院上訴卷第六十六、六十七頁）。揆諸被告乙○○與柯文僑二人並無金錢糾紛或任何仇隙，此據柯文僑證述在卷，衡情柯文僑
    應無甘犯誣告、偽證罪處罰之危險，任意為前揭之證述，且被告乙○○於為警查
    獲時，確經警從其身上查獲安非他命二十一包及供販賣之工具分裝袋二百五十三
    個、電子磅秤一組，並接獲購買毒品之丙○○打給被告乙○○之行動電話，詢問
    為何還未至約定之地點交貨等事，詳如後述，是柯文僑上開證詞，應屬可採，被
    告乙○○販賣安非他命之犯行堪以確定。
(二)前揭丙○○於八十七年十二月十七日前約十五日之某日下午四、五時許，在嘉義
    市博愛陸橋下，向乙○○購買海洛因一次之事實，業據丙○○於警訊時證述在卷
    ，復於偵查中及本院審理時，為前開之證述不疑。另前揭丙○○於八十七年十二
    月十七日上午十一時三十分許，曾欲向被告乙○○議定購買海洛因及安非他命各
    二千元，並約定在同日中午十二時，在嘉義市○○路陸橋下交易之事實，亦據丙○○於警訊時證述甚詳，而就被告乙○○與丙○○所約定交易毒品之時間、地點
    、種類及其價格，核與證人即當日前往被告乙○○住居所查獲上情之員警甲○○
    於原審證述：「八十七年十二月十七日上午十二時左右，在地檢署檢察官出具搜
    索票後，在嘉義市○○路四三二巷五八號五樓一搜索．．，那時被告的○九三一
    手機剛好響起，是我們拿起來接的，對方自稱是『空安』，他說要找『阿六』，
    我問他何事，他說跟他有約定時間超過了，我向『空安』說『阿六』不在，有什
    麼事跟我說，他說『粗的』（指安非他命）、『細的』（指海洛因）各要二千元
    ，他說他們已約定在陸橋底下．．．。」等語相符（見一審卷第十九頁反面、第
    二十頁），甲○○於本院並為相同之證述（見本院上更一卷第四十二、四十三頁
    ），經本院再次詢問甲○○、丙○○，均稱：於被告手機上所謂之『粗的』係指
    安非他命，『細的』係指海洛因云云（見本院上更一卷第二二九頁、第二三五頁
    反面），丙○○更供稱：案發時身上帶有四千元等詞（見本院上更一卷第二二九
    頁），亦核與警員甲○○上開所證：『空安』（指丙○○）於電話中說『粗的』
    （指安非他命）、『細的』（指海洛因）各要二千元之情節相符，顯見丙○○前
    開證詞，應非虛妄。至於丙○○嗣後於偵查中證稱：第一次係以五千元之代價向
    被告購買海洛因，及第二次向被告所購者，係四千元之安非他命等語，揆之丙○○於警訊之供述，係於案發當日下午十六時三十五分所為，自較於嗣後在偵查中
    為證述時之記憶為清楚，核以依其在警訊所為之證述，較為可採。復據丙○○於
    本院調查中證述確有於上開時地向被告乙○○購買海洛因及安非他命等情在卷足
    稽（見本院上訴卷六十七頁、本院上更一卷第九十七頁），顯見被告乙○○確有
    於八十七年十二月十七日前約十五日之某日下午四、五時許，在嘉義市○○路陸
    橋下，以二千元之代價，販賣海洛因一次予丙○○及又於八十七年十二月十七日
    中午十一時卅分許，與丙○○議定在同一地點，各欲再販賣二千元之海洛因及安
    非他命給丙○○始經警查獲等情，應係真實，堪予採信。
(三)再者，於前揭時、地，經警自被告乙○○所起獲之海洛因為六小包，合計淨重十
    點二二公克（包裝重三點二四公克），安非他命為二十一包，合計淨重一百七十
    六點○三公克（取樣○點九八公克、餘重一百七十五點○五公克）等情，分別經
    法務部調查局及內政部警政署刑事警察局鑑定屬實，有法務部調查局鑑定通知書
    及內政部警政署刑事警察局鑑驗通知書各一份在卷可按（見一審卷第五十三、八
    十二頁），參之被告於同一時地，亦併同帶分裝袋二百五十三個、電子磅秤一
    組為警查獲，有該等物品扣案可資佐證，揆諸被告帶毒品數量如此龐大，並持
    有電子磅秤，及多達二百五十三個之分裝袋，顯非供己施用，應係持以販賣無訛
    ，顯見前揭柯文僑及丙○○，一再指證被告乙○○確有販賣毒品等語，應屬實在
    至明，至丙○○嗣後雖於原審調查時翻異前詞，為相反之供述，揆之前揭說明，
    應屬事後迴護被告之詞，殊無可採，惟丙○○於本院調查中已再坦承有於上開時
    地向被告乙○○購買海洛因及安非他命之事實，應認丙○○於本院調查中所證述
    為真實。
(四)另海洛因及安非他命毒品物稀價昂，為政府嚴予取締之物，茍被告買賣間無利可
    圖，則被告縱使至愚亦無甘冒被移送法辦之危險，平白從事非法販賣之理，是其
    所販入之價格必較其所出售之價格低廉，而從中賺取買賣之差額牟利，其有營利
    之意圖甚明。而被告持有上開多量之毒品，其價值不菲，所需之資金甚多，堪予
    確認被告向姓名、年籍均不詳，綽號為「阿文」之成男子，販入前開毒品時，已
    有販賣營利之意圖。
(五)此外，復有前開海洛因、安非他命、分裝袋二百五十三個，及電子磅秤一組扣案
    可資佐證，事證明確，被告上開辯詞，顯係臨訟杜撰卸責之詞，不足採信，被告
    乙○○前揭販賣毒品犯行洵堪認定。
三、按所謂販賣，係指意圖販賣而有販入或賣出之行為而言，其販入及賣出之行為，
    不必二者兼備，有一即屬成立，若意圖販賣而販入，縱於兜售時即被查獲，其販
    賣之行為亦已成立（最高法院六十八年台上字第六○六號判例參照）。查被告乙○○販賣海洛因及安非他命，核其所為，係犯毒品危害防制條例第四條第一項之
    販賣第一級毒品罪及同條第二項之販賣第二級毒品罪。其持有海洛因、安非他命
    之低度行為應為販賣之高度行為所吸收，不另論罪。公訴人就被告乙○○販賣第
    二級毒品安非他命給柯文僑之犯行送請原審併辦之事實，經核該部分事實與公訴
    人起訴之犯罪事實具連續犯之裁判上一罪關係，本院自得併予審認。被告先後多
    次販賣安非他命、海洛因犯行，時間緊接，構成要件相同，顯係基於概括之犯意
    而為，均為連續犯應論以一罪，販賣安非他命有期徒刑部分並加重其刑（無期徒
    刑部分依法不得加重），至於販賣海洛因部分，因其法定刑為死刑、無期徒刑，
    依法自不得加重。被告所犯上開二罪間，犯意各別，行為互異，應分論併罰。被
    告曾因麻醉藥品管理條例案件，於八十一年七月三十一日，經臺灣臺北地方法院
    判處有期徒刑五月，如易科罰金以三十元折算一日確定，於八十一年十月二日易
    科罰金執行完畢；復因肅清煙毒條例案件，於八十二年四月三十日，經臺灣高等
    法院判處有期徒刑四年確定，嗣於八十五年十月二十四日假釋期滿執行完畢；再
    因違反麻醉藥品管理條例案件，於八十七年二月二十六日，經臺灣嘉義地方法院
    判處有期徒刑六月，如易科罰金以三百元折算一日確定，於八十七年四月二十日
    易科罰金執行完畢等情，此有臺灣嘉義地方法院檢察署及本院被告刑案資料查註
    紀錄表各一份附卷可憑，五年內再犯有期徒刑以上之本罪，為累犯，應依刑法第
    四十七條規定，販賣安非他命有期徒刑部分加重其刑，並依法遞加重之（無期徒
    刑部分依法不得加重），至於被告販賣海洛因部分，則因其法定刑為死刑、無期
    徒刑，依法自不得加重。原審援引刑事訴訟法第二百九十九條第一項前段、毒品
    危害防制條例第四條第一項、第二項、第十八條第一項前段、第十九條第一項、
    刑法第十一條前段、第五十六條、第四十七條、第三十八條第一項第二款、第三
    十七條第一項、第五十一條第四款之規定，並參酌被告乙○○犯罪之動機、目的
    、手段、販賣次數、所生危害，及犯後飾詞狡辯，不知悔改等一切情狀，分別量
    處販賣第一級毒品罪無期徒刑；量處販賣第二級毒品罪有期徒刑捌年，並於量處
    無期徒刑之主刑宣告下諭知褫奪公權終身，及定其應執行之刑為無期徒刑，褫奪
    公權終身。扣案之第一級毒品海洛因六小包（淨重十點二二公克、包裝重三點二
    四公克）、安非他命二十一包（淨重一百七十六點○三公克、取樣○點九八公克
    、餘重一百七十五點○五公克），應依毒品危害防制條例第十八條第一項前段規
    定，沒收銷燬之。分裝袋二百五十三個、電子磅秤一組，均為被告所有，業據被
    告供明在卷，分裝袋核屬供被告預備販賣第一級、第二級毒品預備之物，至於電
    子磅秤，核屬供被告販賣第一級、第二級毒品所用之物，均依法宣告沒收。另被
    告販賣海洛因予丙○○所得二千元及販賣二次安非他命予柯文僑所得五千元，均
    依毒品危害防制條例第十九條第一項宣告沒收之，如全部或一部不能沒收時，以
    其財產抵償之。另扣案之吸食工具二組、玻璃球四個，被告供稱係其自己施用之
    物，依從刑附於主刑之原則，不於本件販賣之犯行為沒收之諭知，至於扣案被告
    所有之二十九萬九千七百元，並不能證明係供被告犯罪所用之物，或因犯罪得之
    財物，不予宣告沒收。經核其認事用法，均無不當，量刑亦稱妥適。被告上訴意
    旨，猶執前詞，否認犯罪，為無理由，應予駁回。
四、據上論斷，應依刑事訴訟法第三百六十八條，判決如主文。
本案經檢察官劉欽銘到庭執行職務。
中  華  民  國      八  十  九      年      六      月        七        日
                                臺灣高等法院臺南分院刑事第五庭
                                    審判長法官  曾    平    杉
                                          法官  李    文    福
                                          法官  蔡    長    林
右正本證明與原本無異。
如不服本判決，應於判決送達後十日內向本院提出上訴狀，其未敘述理由者並應於提
出上訴狀後十日內向本院補提理由書（應附繕本）。
                                    法院書記官  李    培    薇
中  華  民  國      八  十  九      年      六      月        八        日
附錄本案論罪科刑法條全文
毒品危害防制條例第四條第一項：製造、運輸、販賣第一級毒品者，處死刑或無期
                  徒刑，處無期徒刑者，得併科新台幣一千萬元以
                              下罰金。
毒品危害防制條例第四條第二項：製造、運輸、販賣第二級毒品者，處無期徒刑或七
                              年以上有期徒刑，得併科新台幣七百萬元以下罰金


司法院資訊處製作；財團法人民間司法改革基金會備份。
